【裁判字號】    95,抗,32
【裁判日期】    951130
【裁判案由】    拍賣抵押物
【裁判全文】
臺灣基隆地方法院民事裁定                95年度抗字第32號
抗  告  人  甲○○
相  對  人  第一商業銀行股份有限公司
法定代理人  乙○○
代  理  人  丙○○
上列抗告人與相對人間拍賣抵押物事件，對於中華民國95年10月
17日本院95年度拍字第592號裁定提起抗告，本院裁定如下：
    主  文
抗告駁回。
抗告程序費用新臺幣壹仟元由抗告人負擔。
    理  由
一、抗告意旨略以：抗告人於民國91年向訴外人即原屋主江秀鳳
    購買不動產 (下稱系爭不動產) ，因抗告人首次購屋，不知
    有設定塗銷之手續，抗告人所委託之代書亦未注意此事，致
    使訴外人江秀鳳於85年3月8日以系爭不動產為其與訴外人夏
    惠亭向相對人所負債務之擔保，設定本金最高限額新臺幣3,
    300,000元之抵押權，並由訴外人夏惠亭向相對人借款屆期
    未還一事，竟需由抗告人負擔，顯非適法，爰提起抗告等語
    。
二、按扺押權人於債權已屆清償期而未清償者，得聲請法院拍賣
    抵押物，就其賣得價金而受清償，民法第873條第1項定有明
    文。是抵押權人依此項規定聲請拍賣抵押物係屬非訟事件，
    法院所為准駁之裁定，無確定實體法上法律關係存否之性質
    ，於債權及抵押權之存否無既判力，故只須其抵押權已經依
    法登記，且債權已屆清償期而未受清償，法院即應為准許拍
    賣抵押物之裁定，至對於此項法律關係有爭執之人，自得提
    起訴訟以資救濟，不得僅以抗告程序聲明其爭執，並據為廢
    棄拍賣抵押物裁定之理由。
三、本件相對人主張：訴外人江秀鳳於民國85年3月8日以系爭不
    動產為其與訴外人夏惠亭向相對人所負債務之擔保，設定本
    金最高限額3,300,000元之抵押權，存續期間自85年2月28日
    起至125年2月27日止，以擔保其現在及將來對相對人所負一
    切債務，並已依法辦理抵押權登記在案。嗣訴外人夏惠亭向
    相對人借款1,600,000元及820,000元後，未按其繳納本息，
    已喪失期限利益，且系爭不動產已移轉為抗告人所有，為此
    聲請准予拍賣抵押物，並提出他項權利證明書、不動產登記
    簿謄本、抵押權設定契約書、借據等件影本為證，原審據以
    准許相對人拍賣抵押物之聲請，並無不當。抗告意旨所稱抗
    告人乃因故未為「設定塗銷」之手續，故訴外人夏惠亭之債
    務不應由抗告人負擔云云，縱或屬實，亦屬實體上之爭執，
    揆諸首開說明，抗告人應就爭執事項，另行起訴，以求解決
    ，茲仍提起抗告，請求廢棄原裁定，不能謂有理由。
四、據上論結，本件抗告為無理由，依非訟事件法第46條、第21
    條第2項、第24條第1項，民事訴訟法第495條之1第1項、第
    449條第1項、第85條第1項前段、第95條，裁定如主文。
中    華    民    國    95    年    11    月    30    日
                  民事庭審判長法  官  邱璿如
                              法  官  李木貴
                              法  官  姚貴美
以上正本證明與原本無異。
本裁定除以適用法規顯有錯誤為理由，並經本院許可外，不得再
抗告。
如提起再抗告，應於收受送達後10日內向本院提出在抗告狀，並
繳納再抗告費新台幣1000元。
中    華    民    國    95    年    11    月    30    日
                              書記官  江美琪


司法院資訊處製作；財團法人民間司法改革基金會備份。
